臺灣屏東地方法院刑事判決
110年度訴字第534號
                                      110年度訴字第596號
公  訴  人  臺灣屏東地方檢察署檢察官
被      告  湯志祥


指定辯護人  本院公設辯護人  張宏惠  
上列被告因違反毒品危害防制條例案件，經檢察官提起公訴（11
0年度偵字第7779、8938號）及追加起訴（110年度偵字第8496、
8836號），本院合併審理，判決如下：
    主  文
湯志祥犯如附表所示之罪，各處如附表「主文及宣告刑」欄所示
之刑及沒收。應執行有期徒刑陸年陸月。沒收部分併執行之。
    事  實
一、湯志祥明知甲基安非他命係毒品危害防制條例第2條第2項第
    2款所列之第二級毒品，不得非法轉讓、販賣，竟意圖營利
    ，基於販賣第二級毒品甲基安非他命之犯意，分別於如附表
    所示時間、地點，以如附表所示之價格及交易方式，販賣甲
    基安非他命與購毒者武志龍（共5 次）。嗣經臺灣屏東地方
    檢察署檢察官指揮警方依法對湯志祥所持用行動電話000000
    0000號執行通訊監察，查知湯志祥涉有販賣毒品之嫌疑，於
    110年8月9日17時27分許，經警方持本院法官所核發搜索票
    ，前往湯志祥位於住屏東縣○○鎮○○○巷00號住處執行搜索，
    當場扣得插置0000000000號門號SIM卡之行動電話1支（廠牌
    ：iPhone XS，IMEI：000000000000000），始悉上情。
    理  由
壹、證據能力部分
一、本判決下列所引用被告以外之人於審判外所為之供述證據，
    檢察官、被告及其辯護人於本院準備程序及審理時均同意有
    證據能力（見本院534卷第34 頁、第74 頁；本院596卷第2 
    8頁、第66 頁），本院審酌上開證據資料作成時之情況，尚
    無違法不當及證明力明顯過低之瑕疵，而認為以之作為證據
    應屬適當，依刑事訴訟法第159 條之5 第1 項規定，均有證
    據能力。
二、至其餘認定本案犯罪事實之非供述證據，亦查無違反法定程
    序取得之情，依刑事訴訟法第158 條之4 規定反面解釋，亦
    有證據能力。
貳、實體部分
一、認定事實所憑之證據及理由：
㈠、上揭事實，業據被告於偵查及本院準備程序、審理時均坦承
    不諱（見偵7779卷第104、105頁；偵8496卷第190至193頁；
    本院534卷第33、74頁；本院596卷第27、66頁），核與證人
    武志龍、高忠義、廖建昌於警詢及偵查中之證述（見警600
    卷第67至71頁、82至87頁；警2000卷第19至21頁、29至36頁
    ；他2702卷第8至12頁、16至21頁、25至36頁；偵7779卷第2
    01、202頁；偵8496卷第189至193頁）均大致相符，並有屏
    東縣政府警察局潮州分局偵查報告、屏東縣政府警察局潮州
    分局偵辦犯嫌湯志祥涉嫌販賣第2級毒品安非他命案偵查報
    告、指認犯罪嫌疑人紀錄表、犯罪嫌疑人指認表、照片與年
    籍對照表、被告與武志龍微信對話紀錄翻拍照片、勘察採證
    同意書、門號0000000000號通聯調閱查詢單、基地台上網紀
    錄資料、雙向通聯紀錄及網路歷程分析表、蒐證照片、車輛
    詳細資料報表、屏東縣政府警察局潮州分局現場勘查照片、
    本院110年聲監字第396通訊監察書及電話附表影本、本院11
    0年聲搜字第508號搜索票影本、屏東縣政府警察局潮州分局
    搜索扣押筆錄、扣押物品目錄表、收據、代保單等件在卷可
    稽（見警600卷第3至5頁、29至35頁、97頁、99至115頁、12
    3頁；警2000卷第頁；他1780卷第9至15頁、35至41頁、43至
    47頁、49頁、67至108頁、157至161頁；他2702卷第2至6頁
    、13至15頁、22至24頁、31至35頁；偵7779卷第頁；偵8496
    卷第39頁、151至155頁），足認被告前揭任意性之自白與事
    實相符，堪以採信。
㈡、被告於警詢時供稱：從事販賣安非他命毒品至今總共獲利約1
    、2萬元左右；每次購毒者要向我購買毒品時，我就會先連
    絡上游藥頭並前他的住處外的空地取得安非他命毒品，再到
    我與購毒者約定的交易地點交易毒品，我取得現金後，會從
    中抽取2至3百元的利潤，再將其餘的金額交付予上游藥頭等
    語（見警600卷第17、19 頁），足見被告主觀上有藉販賣第
    二級毒品並從中牟取利益之意圖甚明。
㈢、綜上，本案事證明確，被告犯行堪以認定，應予依法論科。
二、論罪科刑：
㈠、新舊法比較
  ⒈按行為後法律有變更者，適用行為時之法律。但行為後之法
    律有利於行為人者，適用最有利於行為人之法律，刑法第2
    條第1 項定有明文。
  ⒉查被告如附表編號1、2所示之販賣毒品行為後，毒品危害防
    制條例第4 條第2 項、第17條第2 項規定，已於109 年1 月
    15日修正公布，並於同年7 月15日施行。修正前販賣第二級
    毒品者，依修正前毒品危害防制條例第4 條第2 項，法定刑
    為：「處無期徒刑或7 年以上有期徒刑，得併科1,000 萬元
    以下罰金」，修正後販賣第二級毒品者，依修正後毒品危害
    防制條例第4 條第2 項，法定刑為：「處無期徒刑或10年以
    上有期徒刑，得併科1,500 萬元以下罰金」。修正後毒品危
    害防制條例第4 條第2 項規定之有期徒刑與罰金刑度均較修
    正前提高，修正後之規定並未較有利於被告。又修正前毒品
    毒品危害防制條例第17條第2 項規定：「犯第4 條至第8 條
    之罪於偵查及審判中均自白者，減輕其刑。」修正後則規定
    ：「於偵查及歷次審判中均自白者，減輕其刑。」故修正後
    之毒品危害防制條例第17條第2 項之減刑規定必須符合偵查
    及「歷次」審判中均自白犯行者，始有其適用，增加修正前
    所無之要件，於量刑適用上，修正後之規定亦未較有利於被
    告。是經綜合比較，修正後之毒品條例第4 條第2 項、第17
    條第2 項，因未較有利於被告，從而，就如附表編號1、2所
    示販賣第二級毒品部分，應依刑法第2 條第1 項前段規定，
    整體適用修正前之規定。
㈡、核被告如附表編號1、2所示所為，均係犯修正前毒品危害防
    制條例第4 條第2 項之販賣第二級毒品罪；如附表編號3至5
    所示所為，均係犯現行法即修正後毒品危害防制條例第4 條
    第2 項之販賣第二級毒品罪。被告販賣第二級毒品前持有第
    二級毒品之低度行為，均為販賣之高度行為所吸收，均不另
    論罪。又被告所犯如附表所示之5次販賣第二級毒品犯行，
    犯意各別、行為互殊，應予分論併罰。  
㈢、刑之減輕事由
  ⒈修正前與修正後毒品危害防制條例第17條第2項部分
  ⑴被告就如附表編號1、2所示所犯2 次販賣第二級毒品之犯罪
    事實，於偵查及本院審理中俱自白不諱，爰均依修正前毒品
    危害防制條例第17條第2 項規定減輕其刑。
  ⑵被告就如附表編號3至5所示所犯3 次販賣第二級毒品之犯罪
    事實，於偵查及本院審理中亦俱自白不諱，爰均依修正後毒
    品危害防制條例第17條第2 項規定減輕其刑。
  ⒉毒品危害防制條例第17條第1 項部分
    被告雖供稱其毒品來源係李志銘，惟偵查犯罪機關並未因被
    告之供述而查獲毒品來源一情，有臺灣屏東地方檢察署111 
    年1月4日屏檢介水110 偵7779字第1119000306號函與不起訴
    處分書等件存卷可考（見本院596卷第45至49頁），故被告
    並無毒品危害防制條例第17條第1 項減免其刑規定之適用，
    附此敘明。
  ⒊刑法第59條部分
    按刑法第59條規定犯罪之情狀可憫恕者，得酌量減輕其刑，
    其所謂「犯罪之情狀」，與同法第57條規定科刑時應審酌之
    一切情狀，並非有截然不同之領域，於裁判上酌減其刑時，
    應就犯罪一切情狀（包括第57條所列舉之10款事項），予以
    全盤考量，審酌其犯罪有無可憫恕之事由（即有無特殊之原
    因與環境，在客觀上足以引起一般同情，以及宣告法定低度
    刑，是否猶嫌過重等等），以為判斷。被告之辯護人以被告
    本案犯行之次數與金額均甚少，然毒品危害防制條例就販賣
    部分之刑責之最輕本刑之刑度甚重，被告所犯有情輕法重之
    情，請求依照刑法第59條減輕其刑等語（見本院596卷第72
    頁）。然按刑法第59條規定之酌量減輕其刑，必須犯罪另有
    特殊之原因與環境，在客觀上足以引起一般同情，認為即使
    予以宣告法定最低度刑，猶嫌過重者，始有其適用。此所謂
    法定最低度刑，固包括法定最低本刑；惟遇有其他法定減輕
    之事由時，則應係指適用其他法定減輕事由減輕其刑後之最
    低度刑而言。是倘被告適用法定減輕事由減輕其刑後，猶認
    其犯罪之情狀顯可憫恕，即使科以該減輕後之最低度刑仍嫌
    過重者，始得適用刑法第59條規定酌量減輕其刑（最高法院
    第100 年度台上字第1553號判決意旨參照）。查修正前、後
    毒品危害防制條例第4 條第2 項之販賣第二級毒品罪，法定
    刑分別為無期徒刑或7 年以上有期徒刑，得併科新臺幣1,00
    0 萬元以下罰金，與無期徒刑或10 年以上有期徒刑，得併
    科新臺幣1,500 萬元以下罰金，是依毒品危害防制條例第17
    條第2 項規定減輕其刑，法定最低度刑已得分別減為3年6 
    月以上與5年以上之有期徒刑，且被告販賣第二級毒品部分
    ，實無特殊之原因與環境，客觀上足以引起一般同情之情形
    ，則被告並無科以該減輕後之最低度刑仍嫌過重之情輕法重
    情形，揆諸上開說明，被告上開販賣第二級毒品罪，爰不依
    刑法第59條規定酌量減輕其刑，附此敘明。
㈣、爰以行為人之責任為基礎，審酌被告非無謀生能力，卻不思
    勉力工作，竟犯本案販賣甲基安非他命牟利，所得如附表所
    示各次金額，共5次，助長毒品散布，危害社會治安及國民
    健康，所為均應非難；兼衡被告未有前科紀錄，有其臺灣高
    等法院被告前案紀錄表1 份在卷可考，素行尚佳，並衡酌被
    告犯罪後始終承認如附表所示販賣第二級毒品之犯罪後態度
    ，犯後態度尚可，復考量被告自陳：高職肄業，搬鐵的粗工
    ，與媽媽同住，家裡都靠我，還有一個太太，下個月初小孩
    要出生，房子是租的（見本院534卷第79 頁）之智識程度及
    家庭經濟生活狀況等一切情狀，分別量處如附表「主文及宣
    告刑」欄所示之刑。並依被告先後所為販賣第二級毒品罪5
    罪之同質性高、所獲利益之差異、數罪併罰限制加重與多數
    犯罪責任遞減原則，量處如主文所示之應執行之刑。
三、沒收
㈠、按刑法第38條第2 項規定「供犯罪所用、犯罪預備之物或犯
    罪所生之物，屬於犯罪行為人者，得沒收之。但有特別規定
    者，依其規定。」，就「供犯罪所用之物」係規定「屬於犯
    罪行為人者，得沒收之」，採職權沒收原則。而毒品危害防
    制條例第19條第1 項則係規定「犯第4 條至第9 條、第12條
    、第13條或第14條第1 項、第2 項之罪者，其供犯罪所用之
    物，不問屬於犯罪行為人與否，均沒收之。」，就「供犯罪
    所用之物」另規定「不問屬於犯罪行為人與否，均沒收之」
    ，改採絕對義務沒收原則，顯就「供犯罪所用之物」另設特
    別規定，自應依刑法第38條第2 項但書，優先適用毒品危害
    防制條例第19條第1 項宣告沒收。查扣案之門號0000000000
    號SIM卡1張及裝載該門號SIM 卡之行動電話1支（廠牌：iPh
    one XS，IMEI：000000000000000），均係被告所有供其與
    如附表所示編號1 至5 所示之購毒者武志龍聯絡所用之物，
    業據被告於警詢、偵查及本院中供陳在卷，爰依毒品危害防
    制條例第19條第1項規定，分別於被告罪刑項下均宣告沒收
    之。
㈡、按犯罪所得，屬於犯罪行為人者，沒收之；前2 項之沒收，
    於全部或一部不能沒收或不宜執行沒收時，追徵其價額，刑
    法第38條之1 第1 項前段、第3 項定有明文。查如附表編號
    1 、2「販賣所得」欄所示之價金均為被告犯罪所得且未扣
    案，爰依前開規定，分別於被告如附表編號1 、2所示罪刑
    項下宣告沒收，且因本件販毒所得為新臺幣，並無不宜執行
    沒收之情形，亦無價額可言，故於全部或一部不能沒收時，
    追徵之。
㈢、扣案車牌號碼000-0000自用小客車（白色，廠牌：SUBARU）
    ，查無足以證明該等物品係供被告為本件犯行所用或因犯罪
    所得之物，爰不予宣告沒收，附此敘明。
據上論斷，應依刑事訴訟法第299 條第1 項前段，判決如主文。
本案經檢察官黃莉紜提起公訴及檢察官林吉泉追加起訴，檢察官
吳政揚到庭執行職務。
中　　華　　民　　國　　111 　年　　2 　　月　　24　　日
                  刑事第五庭  審判長法  官  林鈴淑
                                    法  官  沈婷勻
                                    法  官  程耀樑
以上正本證明與原本無異。
如不服本判決應於收受判決後20日內向本院提出上訴書狀，並應
敘述具體理由；其未敘述上訴理由者，應於上訴期間屆滿後20日
內向本院補提理由書（均須按他造當事人之人數附繕本）「切勿
逕送上級法院」。
中　　華　　民　　國　　111 　年　　2 　　月　　25　　日
                                    書記官  沈君融
修正前毒品危害防制條例第4條第2項
製造、運輸、販賣第二級毒品者，處無期徒刑或七年以上有期徒
刑，得併科新臺幣一千萬元以下罰金。
修正後毒品危害防制條例第4條第2項                        製造、運輸、販賣第二級毒品者，處無期徒刑或十年以上有期徒刑，得併科新臺幣一千五百萬元以下罰金。
附表：
編號 行為人 交易對象 交易時間、地點 交易方式 販賣毒品種類、數量及販賣所得（新臺幣）     主文及宣告刑 1 湯志祥 武志龍 於民國109年6月5日16時許，在屏東縣○○鎮○○○巷00號外 由廖建昌駕車搭載高忠義、武志龍前往左列地點附近之河濱公園等候，由武志龍下車前去左列地點進行毒品交易，湯志祥以1,000元之代價販賣毒品1小包予武志龍。 甲基安非他命1 包；1,000元。  湯志祥販賣第二級毒品，處有期徒刑參年柒月。扣案之行動電話壹支（廠牌：IPHONE XS，含門號0000000000號SIM 卡壹張），沒收之；未扣案犯罪所得新台幣壹仟元沒收，於全部或一部不能沒收時，追徵之。 2 湯志祥 武志龍 於109年6月18日18時許，在屏東縣○○鎮○○○巷00號外 由廖建昌駕車搭載武志龍左列附近之河濱公園等候，由武志龍下車前去左列地點進行毒品交易，湯志祥以1,000元之代價販賣毒品1小包予武志龍。 甲基安非他命1 包；1,000元。 湯志祥販賣第二級毒品，處有期徒刑參年柒月。扣案之行動電話壹支（廠牌：IPHONE XS，含門號0000000000號SIM 卡壹張），沒收之；未扣案犯罪所得新台幣壹仟元沒收，於全部或一部不能沒收時，追徵之。 3 湯志祥 武志龍 於110 年1 月某時許，在屏東縣潮州鎮光華路段潮州國小旁 湯志祥與武志龍先以通訊軟體微信聯繫購買毒品事宜，相約在左列地點進行毒品交易，湯志祥以1,500元之代價販賣毒品1小包予武志龍，武志龍賒欠價金未付。 甲基安非他命1 包；1,500 元 湯志祥販賣第二級毒品，處有期徒刑伍年貳月。扣案之行動電話壹支（廠牌：IPHONE XS，含門號0000000000號SIM 卡壹張），沒收之。 4 湯志祥 武志龍 於110 年2 月某時許，在屏東縣潮州鎮光華路段潮州國小旁 湯志祥與武志龍先以通訊軟體微信聯繫購買毒品事宜，相約在左列地點進行毒品交易，湯志祥以1,500元之代價販賣毒品1小包予武志龍，武志龍賒欠價金未付。 甲基安非他命1 包；1,500 元 湯志祥販賣第二級毒品，處有期徒刑伍年貳月。扣案之行動電話壹支（廠牌：IPHONE XS，含門號0000000000號SIM 卡壹張），沒收之。 5 湯志祥 武志龍 於110 年 4月3日前幾日，在屏東縣潮州鎮光華路段潮州國小旁 湯志祥與武志龍先以通訊軟體微信聯繫購買毒品事宜，相約在左列地點進行毒品交易，湯志祥以1,000元之代價販賣毒品1小包予武志龍，武志龍賒欠價金未付。 甲基安非他命1 包；1,500 元 湯志祥販賣第二級毒品，處有期徒刑伍年參月。扣案之行動電話壹支（廠牌：IPHONE XS，含門號0000000000號SIM 卡壹張），沒收之。 
卷別對照表
卷宗名稱 簡稱 屏東縣政府警察局潮州分局潮警偵字第11031989600號卷 警600卷 屏東縣政府警察局潮州分局潮警偵字第11031932000號卷 警2000卷 臺灣屏東地方檢察署110年度他字第1780號卷 他1780卷 臺灣屏東地方檢察署109年度他字第2702號卷 他2702卷 臺灣屏東地方檢察署110年度偵字第7779號卷 偵7779卷 臺灣屏東地方檢察署110年度偵字第8496號卷 偵8496卷 臺灣屏東地方檢察署110年度偵字第8836號卷 偵8836卷 臺灣屏東地方檢察署110年度偵字第8938號卷 偵8938卷 屏東地院110年度訴字第534號卷 本院534卷 屏東地院110年度訴字第596號卷 本院596卷